【裁判字號】    90,易,76
【裁判日期】    900417
【裁判案由】    詐欺等
【裁判全文】
臺灣士林地方法院刑事判決                              九十年度易字第七六號
    公  訴  人  臺灣士林地方法院檢察署檢察官
    被      告  乙○○
右列被告因偽造文書等案件，經檢察官提起公訴（八十九年度偵字第四八一六號），
本院判決如左：
    主  文
乙○○共同連續行使偽造私文書，足以生損害於他人，處有期徒刑陸月，如易科罰金
，以佰元折算壹日。緩刑貳年。
乙○○偽造之「一信電話器材行」、「甲○○○○」簽帳單客戶存根聯貳紙、「一信
電話器材行」簽帳單商店存根聯上偽造之「丙○○」署押壹枚、「甲○○○○」簽帳
單銀行存根聯、商店存根聯上偽造之「丙○○」署押共貳枚，均沒收。
    事  實
一緣乙○○與張繼誠（另案通緝中）原係男女朋友關係，於民國八十八年一月十八日
  晚間，借宿朋友丙○○位於臺北市○○○路一三八號六樓六○七號房住處，張繼誠
  竟意圖為自己不法所有，趁丙○○熟睡不注意之際，竊取丙○○所有之美國銀行Ｖ
  ＩＳＡ信用卡一張（卡號0000000000000000號）。張繼誠竊得上
  開信用卡後，旋與乙○○共同意圖為自己不法所有，基於概括犯意聯絡，於八十八
  年一月十九日（起訴書誤載為同日即八十八年一月十八日）上午十時許，前往臺北
  縣三重市○○○路三九號「一信電話器材行」消費購物，將上開信用卡交付商店人
  員張雅萍在印錄機上刷卡辨識，經張雅萍交付一式三聯之簽帳單（第一聯客戶存根
  聯、第二聯銀行存根聯、第三聯商店存根聯）後，張繼誠推由乙○○在簽帳單第一
  聯上偽簽「丙○○」署押，而複寫偽造上述署押於該簽帳單第二、三聯上，共同偽
  造不實之簽帳單私文書後，再持交張雅萍收執核對（客戶存根聯由張繼誠取回收執
  ），以表示丙○○同意依據信用卡持卡人合約條件，按簽帳單之金額付款予發卡銀
  行之意思，致張雅萍陷於錯誤而允予簽帳消費，並交付價值新臺幣（以下同）一萬
  二千八百元之行動電話一支，足以生損害於丙○○、美國銀行、「一信電話器材行
  」暨店員張雅萍。乙○○、張繼誠二人復於同日上午十時二十二分許，前往臺北縣
  三重市○○○路九九號「甲○○○○」，以同一手法，共同連續偽造不實之簽帳單
  私文書後，持交該店負責人陳欽仁收執核對，致陳欽仁陷於錯誤而允其簽帳消費，
  並交付價值六萬七千一百三十二元之金飾五．○七七兩，足以生損害於丙○○、美
  國銀行、「甲○○○○」暨負責人陳欽仁。嗣丙○○發現信用卡失竊後，報警循線
  查獲。
二案經被害人丙○○訴由臺北市政府警察局大同分局報告臺灣士林地方法院檢察署檢
  察官偵查起訴。
    理  由
一訊據被告乙○○固不否認右揭時地於簽帳單上偽簽「丙○○」署押，持交各該特約
  商店人員消費購物之事實，惟矢口否認有何不法所有意圖，辯稱：據張繼誠稱該信
  用卡係向丙○○借得，伊受張繼誠之欺騙，始在簽帳單上偽簽「丙○○」署押云云
  。惟查，右揭事實業據被害人丙○○（偵查卷宗第四頁、第三四頁、本院九十年四
  月三日審判筆錄）、張雅萍（偵查卷宗第十頁）、陳欽仁（偵查卷宗第九頁）指訴
  綦詳，並有被告偽簽「丙○○」署押之美國銀行信用卡簽帳單銀行存根聯影本、丙○○信用卡帳單、被告書立之借據各一件、被告簽發之本票影本六件在卷可資佐證
  。按信用卡係表彰個人信用之資格證券，僅供申請人個人使用，需由申請人親自持
  卡簽帳消費，信用卡背面署押係供特約商店於持卡人簽帳時比對筆跡，以確定是否
  為本人使用，此為一般人所眾所週知，亦為被告所明知（參見本院九十年三月八日
  訊問筆錄），被告明知其與張繼誠均非丙○○，竟持丙○○名義之信用卡前往特約
  商店，並偽簽「丙○○」署押消費，其用意顯在佯裝丙○○本人以詐欺店家，且被
  告與張繼誠甫離開丙○○住處，旋連續行使信用卡消費二次，所購買物品手機、手
  飾均非急用之物，且均屬單價高、變現性快之物品，渠等冒用他人信用卡作為詐欺
  之手段，彰彰甚明。是被告所辯無詐欺及偽造文書之故意云云，顯係卸責之詞，不
  足採信。本件事證明確，被告犯行洵堪認定，應依法論科。
二按簽帳單係以文字為一定之意思表示，具有存續性且屬法律上有關係之事項，為文
  書之一種，並為私人製作之文書。核被告乙○○於簽帳單上偽造「丙○○」署押並
  持以行使之行為，係犯刑法第二百十六條、第二百十條之行使偽造私文書罪，其施
  用詐術持他人信用卡刷卡購物之行為，係犯刑法第三百三十九條第一項之詐欺取財
  罪。起訴書雖記載被告行使偽造簽帳單之犯行，係犯刑法第二百十六條、第二百十
  七條行使偽造署押罪嫌，惟此部分業據公訴檢察官當庭更正為刑法第二百十六條、
  第二百十條行使偽造私文書罪嫌，併此敘明。被告與張繼誠就上揭犯行，有犯意聯
  絡及行為分擔，皆為共同正犯。其所為在簽帳單上偽造署押之行為，係偽造私文書
  之部分行為，又偽造私文書之低度行為為行使偽造私文書之高度行為所吸收，均不
  另論罪。被告先後二次詐欺取財及行使偽造私文書之所為，分別時間緊接、手法相
  同，且分別觸犯構成要件相同之罪名，顯各係基於概括犯意為之，均應分別依連續
  犯之規定論以一罪。被告所犯行使偽造私文書罪、詐欺取財罪二罪間，具有方法結
  果之牽連關係，為牽連犯，應從一重論以行使偽造私文書罪處斷，並依連續犯加重
  其刑。爰審酌被告素行良好，犯罪後已與被害人丙○○達成和解，及其犯罪動機、
  目的、生活狀況、智識程度、所生危害等一切情狀，量處如主文所示之主刑。又被
  告行為後，刑法第四十一條業於九十年一月十日修正公布，同年月十二日生效，舊
  法規定犯最重本刑三年以下有期徒刑以下之刑之罪，而受六個月以下有期徒刑或拘
  役之宣告，因身體、教育、職業、家庭之關係或其他正當事由，執行顯有困難者，
  得易科罰金，修正後刑法第四十一條第一項規定，凡犯最重本刑五年以下有期徒刑
  以下之刑之罪，而受六個月以下有期徒刑或拘役之宣告，均得易科罰金，比較新舊
  法之規定，以修正後之新法有利於行為人，自應依刑法第二條第一項前段規定，適
  用裁判時之新法，併予宣告易科罰金之折算標準。查被告前未曾受有期徒刑以上刑
  之宣告，有卷附本院被告全國前案紀錄表可按，因一時失慮，致罹刑章，經此起訴
  審判，當知所警惕，信無再犯之虞，本院認所宣告之刑以暫不執行為適當，併諭知
  緩刑二年，以啟自新。
三被告二次刷卡消費偽造之簽帳單客戶存根聯二紙，係被告及其共犯張繼誠所有供其
  行使偽造私文書、詐欺所用之物，雖未扣案，然不能證明業已滅失，仍應宣告沒收
  。至上開簽帳單銀行存根聯、商店存根聯共四紙，業經被告提出交予該特約商店，
  已非被告所有，自毋庸為沒收之諭知，惟其上偽造之「丙○○」署押四枚，除其中
  一枚位於「一信電話器材行」簽帳單銀行存根聯上，業經銀行銷燬不復存在，此有
  荷蘭銀行九十年二月二日（風管）荷銀（信）字第九○○二○○一號函可證，無從
  沒收外，其餘署押三枚（一枚位於「一信電話器材行」簽帳單商店存根聯上、二枚
  分別位於「甲○○○○」簽帳單銀行存根聯及商店存根聯上），不問屬於被告與否
  ，均應依刑法第二百十九條規定諭知沒收。
四公訴意旨另以：被告乙○○與張繼誠共同意圖為自己不法所有，於八十八年一月十
  八日晚間，在友人丙○○位於臺北市○○○路一三八號六樓六○七號房住處，共同
  竊取丙○○所有之美國銀行ＶＩＳＡ信用卡一張（卡號000000000000
  0000號）得手，因認被告乙○○另涉犯刑法第三百二十條第一項竊盜罪嫌云云
  。訊據被告乙○○堅詞否認有何竊盜之犯行，辯稱：上開信用卡係張繼誠所竊，伊
  完全不知情等語。聲請人認被告乙○○涉犯上開罪嫌，無非以被害人丙○○之指訴
  、被告乙○○簽立方借據一件、本票六件為主要論據。按犯罪事實應依證據認定之
  ，無證據不得推定犯罪事實，刑事訴訟法第一百五十四條定有明文。而認定被告有
  罪之事實，應憑證據，如未能發現相當之證據，或證據不足以證明，自不能以推測
  或擬制之方法以之為裁判基礎；且認定事實所憑之證據，其為訴訟上之證明，須達
  於通常一般之人均不致有所懷疑而得卻確信者，始得據為有罪之認定，倘其證明尚
  未達到此一程度，而有合理懷疑存在時，尚難為有罪之認定基礎；茍積極之證據不
  足以為被告事實之認定，即應為被告有利之認定，更不必有何有利之證據（最高法
  院三十年上字八一六號、四十年臺上字八六號、七十六年臺上字四九八六號判例參
  照）。經查：八十八年一月十八日晚間乙○○與張繼誠借宿丙○○住處，乙○○先
  行就寢，而後丙○○就寢，張繼誠最後就寢，嗣翌日上午張繼誠與乙○○不告而別
  ，丙○○始發現信用卡失竊，因丙○○與乙○○曾係室友，從未發生金錢糾紛，而
  張繼誠欲向丙○○及其男友借款未果，故丙○○懷疑係張繼誠竊取其信用卡等情，
  業據證人丙○○到庭證述綦詳（參見本院九十年四月三日審判筆錄），則被告究竟
  有無竊盜之犯意聯絡及行為分擔，即非無疑。縱被告於八十八年一月十九日偽簽「
  丙○○」署押消費，然所購物品係供張繼誠所用，此據被害人即「甲○○○○」負
  責人陳欽仁指述綦詳（參見偵查卷宗第十頁），推由被告簽帳之原因有數端，倘未
  能發現相當之證據，尚不得以推測或擬制之方法，逕認該信用卡必為被告所竊取。
  此外，復查無其他積極證據足資證明被告確有聲請人所指之竊盜犯行，惟公訴檢察
  官認此部分與前揭論罪科刑之行使偽造私文書部分，有方法結果之牽連關係，屬裁
  判上一罪，爰不另為無罪之諭知。
據上論斷，應依刑事訴訟法第二百九十九條第一項前段，刑法第二條第一項前段、第
二十八條、第五十六條、第二百十六條、第二百十條、第三百三十九條第一項、第五
十五條、第四十一條第一項前段、第二百十九條、第三十八條第一項第二款、第七十
四條第一款，罰金罰鍰提高標準條例第一條前段、第二條，判決如主文。
本案經檢察官陳文哲到庭執行職務。
中        華        民        國      九十    年    四    月    十七    日
                              臺灣士林地方法院刑事第四庭
                                          法  官  陳  玉  曆
右正本證明與原本無異。
如不服本判決，應於送達後十日內，向本院提出上訴狀。
                                          書記官  陳  鳳  嬌
中        華        民        國      九十    年    四    月    十九    日
附錄本案論罪科刑法條全文：
刑法第二百十條：
偽造、變造私文書，足以生損害於公眾或他人者，處五年以下有期徒刑。


司法院資訊處製作；財團法人民間司法改革基金會備份。
